【裁判字號】    95,訴,721
【裁判日期】    951107
【裁判案由】    違反毒品危害防制條例
【裁判全文】
臺灣雲林地方法院刑事判決               95年度訴字第721號
公  訴  人  臺灣雲林地方法院檢察署檢察官
被      告  甲○○
                    （另案於臺灣雲林第二監獄執行中）
上列被告因違反毒品危害防制條例案件，經檢察官提起公訴（95
年度毒偵字第1316號），嗣因被告就被訴事實為有罪之陳述，經
本院合議庭裁定由受命法官獨任依簡式審判程序審理，並判決如
下：
    主  文
甲○○施用第一級毒品，累犯，處有期徒刑壹年。
    事  實
一、甲○○前因竊盜案件，經臺灣南投地方法院（下稱南投地方
    法院）於民國94年6 月20日以94年度投刑簡字第278 號判處
    有期徒刑5 月確定，並於95年3 月6 日縮刑期滿執行完畢。
    又於90年間，因施用毒品案件，經南投地方法院以91年度毒
    聲字第415 號裁定送觀察、勒戒後，認有繼續施用毒品傾向
    ，復由該院以92年度毒聲字第312 號裁定令入戒治處所施以
    強制戒治，並於92年9 月8 日停止戒治出所，所餘戒治期間
    付保護管束，而於93年3 月27日戒治期滿執行完畢，經臺灣
    南投地方法院檢察署（下稱南投地檢署）檢察官以93年度戒
    毒偵字第46、47號為不起訴處分確定；又於94年間，因施用
    毒品案件，經臺灣高等法院臺中分院以95年度上訴字第323
    號判處有期徒刑10月確定，又於95年間，因施用毒品案件，
    經南投地方法院以95年度投刑簡字第156 號判處有期徒刑4
    月確定，並經定其應執行有期徒刑1 年（尚未執行完畢）。
    詎其仍不知警惕，復於強制戒治執行完畢釋放後5 年內，猶
    基於施用第一級毒品海洛因之單一決意，自95年6 月30日某
    時起至同年7 月3 日某時止，按每日施用1 次之頻率，在南
    投縣草屯鎮雙冬里雙十巷6 號住處後花園內，以將海洛因置
    入針筒內注射之方式，接續施用第一級毒品海洛因。嗣為警
    於95年7 月3 日23時46分許，在南投縣草屯鎮雙冬里雙冬巷
    查獲，並經採集尿液送驗，呈嗎啡陽性反應。
二、案經南投縣警察局草屯分局報告臺灣南投地方法院檢察署呈
    請臺灣高等法院檢察署令轉臺灣雲林地方法院檢察署檢察官
    偵查起訴。
    理  由
一、本案被告甲○○所犯係死刑、無期徒刑、最輕本刑為3 年以
    上有期徒刑以外之罪，其於準備程序就前揭被訴事實為有罪
    之陳述，經受命法官告知簡式審判程序之旨，並聽取其與公
    訴人之意見後，本院認無不得或不宜改依簡式審判程序進行
    之情事，依刑事訴訟法第273 條之1 第1 項、第284 條之1
    規定，裁定由受命法官獨任進行簡式審判程序，合先敘明。
二、上揭被告自95年6 月30日起至同年7 月3 日止，接續施用第
    一級毒品海洛因之事實，業據其於本院審理時坦承不諱，且
    其於95年7 月3 日經警查獲時所採集之尿液送驗結果，呈嗎
    啡陽性反應，有中山醫學大學附設醫院檢驗科藥物檢測中心
    95年7 月20日實驗編號0000000 號檢驗報告1 紙附於警卷可
    憑，足認被告上開自白核與事實相符，堪採為認定被告犯罪
    之證據，是其確有施用第一級毒品海洛因犯行無訛。再被告
    前於90年間，因施用毒品案件，經南投地方法院以91年度毒
    聲字第415 號裁定送觀察、勒戒後，認有繼續施用毒品傾向
    ，復由該院以92年度毒聲字第312 號裁定令入戒治處所施以
    強制戒治，並於92年9 月8 日停止戒治出所，所餘戒治期間
    付保護管束，而於93年3 月27日戒治期滿執行完畢，經南投
    地檢署檢察官以93年度戒毒偵字第46、47號為不起訴處分確
    定之事實，有臺灣高等法院被告前案紀錄表1 份在卷可稽，
    其於強制戒治執行完畢釋放後，5 年內再犯毒品危害防制條
    例第10條之罪，所為與毒品危害防制條例第23條第2 項之規
    定相符，依法應予論科。
三、論罪科刑：
  (一)核被告所為，係犯毒品危害防制條例第10條第1 項之施用第
    一級毒品罪。其施用第一級毒品前後，持有海洛因之低度行
    為，為施用之高度行為所吸收，不另論罪。
  (二)刑法第56條連續犯之規定，業於94年1 月7 日經立法院刪除
    ，新修正刑法於95年7 月1 日施行，本案被告施用毒品期間
    跨越刑法修正前後規定，依刪除連續犯規定之立法說明略謂
    ：連續犯之規定廢除後，對於部分習慣犯，如竊盜、吸毒等
    犯罪，是否會因適用數罪併罰而使刑罰過重產生不合理之現
    象一節，在實務運用上應可參考德、日等國之經驗，委由學
    界及實務以補充解釋之方式，發展接續犯之概念，對於合乎
    「接續犯」或「包括的一罪」之情形，認為構成單一之犯罪
    ，以限縮數罪併罰之範圍，用以解決上述問題。又接續犯係
    指如數行為於同時同地或密切接近之時地實施，侵害同一之
    法益，各行為之獨立性極為薄弱，依一般社會健全觀念，在
    時間差距上，難以強行分開，在刑法評價上，以視為數個舉
    動之接續施行，合為包括之一行為予以評價，較為合理，而
    為包括之一罪（最高法院86年臺上字第3295號判例意旨參照
    ）。基此，接續犯乃行為人主觀上出於單一犯罪決意，在時
    間空間密接之情況下，出於數個自然行為，而持續侵害同一
    法益之犯罪，其特徵在於每個行為原即足獨立成罪，即其所
    實現之構成要件並非預定須實施數次行為始足成罪，然由於
    自數行為完成後逆溯觀察之結果，各該行為於時空密接之情
    況下，顯然於評價上喪失其獨立性，遂將各該行為全體包括
    地斷為一罪，此與集合犯乃立法者於架構構成要件行為時，
    原即將多數同種行為之反覆實施預定於內，從而，實施1 次
    固仍足以成罪，縱使於同一意思下多次反覆實施，亦僅包括
    地成立一罪，如收集犯、散布犯、常業犯之概念，尚有不同
    。依上開立法說明，對於習慣犯者，立法者鼓勵以接續犯之
    概念認定被告之罪數，以避免數罪併罰之過苛。經查，被告
    於本院自承：我不因未施用毒品而感到難過，僅係心情不佳
    始吸毒，每天施用1 次，並打算將購買所得之海洛因1 包，
    分4 次施用完畢等語，參酌被告係自95年6 月30日至同年7
    月3 日止施用海洛因，施用地點均在其前開住處，是以被告
    係在緊接之時間、地點，多次施用海洛因，各行為間之獨立
    性極為薄弱，難以強行分開，乃出於施用海洛因之單一決意
    ，接續為之，依上開說明，因刑法已刪除連續犯規定，宜認
    定為接續犯行，則被告之行為終止時即95年7 月3 日，既在
    新修正刑法施行後，即無依刑法第2 條第1 項規定比較新舊
    法適用之問題，應逕依修正後之現行刑法，認定被告係犯接
    續施用第一級毒品罪，公訴人認被告多次施用毒品行為，應
    論以包括一罪之集合犯，尚有未洽，應予敘明。
  (三)被告前因竊盜案件，經南投地方法院於94年6 月20日以94年
    度投刑簡字第278 號判處有期徒刑5 月確定，並於95年3 月
    6 日縮刑期滿執行完畢，有卷附之臺灣高等法院被告前案紀
    錄表1 份可憑，其於受有期徒刑執行完畢後，5 年以內故意
    再犯有期徒刑以上之本罪，為累犯，依刑法第47條第1 項規
    定，加重其刑。
  (四)爰審酌被告前因施用毒品案件，經觀察、勒戒及強制戒治後
    ，仍未能戒絕毒品，再犯本案施用毒品罪，顯見其意志不堅
    ，有失政府制定毒品危害防制條例之立法美意，惟念其施用
    毒品之期間約4 日，及犯後坦承犯行，復考量施用毒品乃自
    戕一己身體健康，尚未害及他人等一切情狀，量處如主文所
    示之刑。
據上論斷，應依刑事訴訟法273 條之1 第1 項、第299 條第1 項
前段，毒品危害防制條例第10條第1 項，刑法第11條前段、第47
條第1 項，判決如主文。
本案經檢察官乙○○到庭執行職務。
中    華    民    國    95    年    11    月    7     日
                  刑事第四庭  法  官  曾鴻文
以上正本證明與原本無異。
如不服本判決，應於判決收受後10日內，向本院提出上訴狀（須
附繕本）。
                              書記官  顏錦清
中    華    民    國    95    年    11    月    8     日
附錄本案論罪科刑法條全文：
毒品危害防制條例第10條第1項
施用第一級毒品者，處 6 月以上 5 年以下有期徒刑。


司法院資訊處製作；財團法人民間司法改革基金會備份。
